臺灣高等法院民事判決
108年度重上字第346號
上  訴  人  廣豐實業股份有限公司

法定代理人  邱文達  
訴訟代理人  陳志雄律師
被上訴人    香港商戴德梁行不動產投資顧問有限公司台灣分公
            司      
法定代理人  顏炳立  
訴訟代理人  楊金順律師
            方志偉律師
上列當事人間請求損害賠償事件，上訴人對於中華民國108年3月
21日臺灣臺北地方法院107年度重訴字第727號第一審判決提起上
訴，本院於109年10月28日言詞辯論終結，判決如下：
    主      文
上訴駁回。
第二審訴訟費用由上訴人負擔。
    事實及理由
一、上訴人主張：伊於民國106年8月間委託被上訴人標售其名下
    臺北市○○區○○路0段000號13樓、207之1號13樓建物、車位及
    坐落基地（下合稱系爭不動產），經被上訴人公開標售後，
    與得標之訴外人丁健益簽訂買賣契約（下稱系爭買賣契約）
    ，然因被上訴人標售前未調取建物竣工圖，故未發現系爭不
    動產上之游泳池係違建（下稱系爭違建），遂遭丁健益求償
    ，致伊受有賠償丁健益新臺幣（下同）5,285萬2,500元之損
    害，爰依不動產經紀業管理條例第24條、第24條之2第4款、
    民法第544條前段、第220條之規定，一部請求命被上訴人給
    付1,000萬元本息（原審為上訴人敗訴之判決，上訴人聲明
    不服，提起上訴）。並上訴聲明：㈠原判決廢棄。㈡被上訴人
    應給付1,000萬元，及自起訴狀繕本送達之翌日起至清償日
    止，按年息百分之5計算之利息。㈢願供擔保請准宣告假執行
    。
二、被上訴人則以：伊受任處理標售系爭不動產，乃本件不動產
    標售案之顧問，而非系爭買賣契約之仲介或經紀人，故本件
    無不動產經紀業管理條例之適用。上訴人未委任或授權伊調
    取系爭不動產之竣工圖或查明系爭不動產上有無違建。上訴
    人自86年買入系爭不動產時即存在系爭違建，然上訴人於系
    爭買賣契約書後附之不動產說明書㈥4「有無違建或禁建情事
    」欄位勾選為「無」。伊處理標售系爭不動產，並未違反善
    良管理人之注意義務。況上訴人給付丁健益補償金與系爭不
    動產有無違建無關等語，資為抗辯。並答辯聲明：㈠上訴駁
    回。㈡如受不利判決，願供擔保請准宣告免為假執行。　
三、經查，上訴人於86年5月13日購入系爭不動產，當時已存在
    系爭違建。上訴人於106年8月間僅以口頭約定委託被上訴人
    標售系爭不動產。被上訴人標售系爭不動產前未調取建物竣
    工圖，上訴人於簽定系爭買賣契約前未授權被上訴人調取建
    物竣工圖。上訴人於106年10月26日與得標之丁健益簽訂系
    爭買賣契約。上訴人給付丁健益5,285萬2,500元等情，有剪
    報、系爭買賣契約、和解協議、匯款申請書代收入收據、本
    票等在卷足稽（見原審卷第19-55頁），且為兩造所不爭執
    （見本院卷第70、304頁），堪信真實。
四、上訴人主張：被上訴人有未調取建物竣工圖，查明系爭不動
    產上有無違建之疏失，致伊受有損害，被上訴人應負賠償責
    任云云，為被上訴人所否認，並執前詞置辯。經查：
　㈠民法第529條規定，關於勞務給付之契約，不屬於法律所定其
    他契約之種類者，適用關於委任之規定。居間契約係指當事
    人約定，一方為他方報告訂約之機會，或為訂約之媒介：他
    方給付報酬之契約而言(民法第565條)。查上訴人委託被上
    訴人標售系爭不動產，兩造成立委任契約，為兩造所不爭執
    （見本院卷第70頁）。且上訴人106年11月7日(106)廣字僑
    福第0000000號函亦敘明「本公司（即上訴人）委任香港商
    戴德梁行不動產投資顧問有限公司台灣分公司，前項委託公
    開標售僑福大樓（即臺北市○○區○○路0段000號13樓、207之1
    號13樓及信義路4段189號地下層兩個坡道機械式停車位）公
    開標售等顧問事宜」（見本院卷第321頁），上訴人職員林
    黛芬以通訊軟體LINE與被上訴人李育銘對話時，亦稱本件合
    約為「委託顧問合約」，有通訊軟體LINE對話截圖足參（見
    原審卷第311頁），顯見兩造間成立委任契約，並非居間契
    約。被上訴人依約固有標售系爭不動產之義務，然非系爭買
    賣契約之經紀人，亦非執行不動產仲介業務。　　
　㈡上訴人主張：被上訴人應依不動產經紀業管理條例第24條、
    第24條之2第4款規定調取建物竣工圖，查明系爭不動產上有
    無違建之瑕疵云云，並提出公司及分公司基本資料查詢、經
    濟部公司資料查詢（見原審卷第57、139頁），依經濟部公
    司資料查詢表（見原審卷第139頁）可知被上訴人所營事業
    固包括不動產仲介經紀業務。惟按不動產經紀業管理條例第
    24條規定：「雙方當事人簽訂租賃或買賣契約書時，經紀人
    應將不動產說明書交付與委託人交易之相對人，並由相對人
    在不動產說明書上簽章。」、「前項不動產說明書視為租賃
    或買賣契約書之一部分。」；同條例第24條之2第4款規定：
    「經營仲介業務者經買賣或租賃雙方當事人之書面同意，得
    同時接受雙方之委託，並依下列規定辦理：…四、告知買受
    人或承租人依仲介專業應查知之不動產之瑕疵。…」，可知
    上開規定係以經紀人執行仲介業務為前題。惟被上訴人並非
    系爭買賣契約之經紀人，亦非執行仲介業務，既如前述，則
    上訴人依不動產經紀業管理條例第24條、第24條之2第4款之
    規定，主張被上訴人有查明系爭不動產上有無違建之義務云
    云，洵無足取。
　㈢次查，兩造成立委任契約後，被上訴人於系爭不動產標售前
    ，提出下列勞務，為上訴人所不爭執（見本院卷第502-503
    頁）：
　　⒈被上訴人代上訴人刊登招標廣告（見原審卷第19-21頁）。
　　⒉被上訴人提出溝通事宜說明書，並以電子郵件提供標售建
      議（見原審卷第141-143頁）。
    ⒊被上訴人派人至現場履勘，並於事前告知上訴人（見原審
      卷第187頁）。
　　⒋被上訴人代上訴人委任戴德梁行不動產估價師事務所就系
      爭不動產進行估價（見本院卷第141-185頁）。
　　⒌被上訴人擬定系爭不動產之投標須知（原審卷第215頁至23
      7頁）。
　　⒍被上訴人於106年9月19日與上訴人員工林黛芬往來信件討
      論標售流程（見原審卷第173-183頁）。
　　⒎被上訴人於公開標售階段，備妥不動產之投標須知，安排
      標售當日之標售場地、出席律師、地政士、工作人員在場
      協助辦理標售事宜（見原審卷第189-205頁、本院卷第51-
      65頁）。
　　⒏第1次標售程序流標後，被上訴人接續辦理第2次公開標售（見本院卷第51-65頁）。
　　⒐被上訴人擬定系爭買賣契約，並預估移轉所有權所需稅費
      （見原審卷第145-161頁）。
　　是則，被上訴人辯稱：伊本於忠實義務及誠信原則履行契約
    給付義務，已盡善良管理人之注意義務等語，尚非無憑。
　㈣上訴人雖主張：兩造協議有不動產顧問委託合約書稿件（下
    稱系爭合約書稿），兩造雖未正式用印，然系爭合約書稿係
    被上訴人為系爭不動產標售事宜之請款程序所擬定，且經兩
    造協議修改，縱未經兩造正式用印，然依系爭合約書稿之「
    工作內容」、第四條、第五條約定，及被上訴人官方網站關
    於其「顧問服務」內容之說明，可知被上訴人有調取建物竣
    工圖，以查明系爭不動產有無違建之義務云云，固提出系爭
    委託合約書稿、被上訴人官方網站業務簡介為憑（見本院卷
    第137-140頁、第187頁）。惟姑不論系爭合約書稿未經兩造
    正式用印，上訴人迄於系爭買賣契約簽定後之106年11月2日
    始將之寄予被上訴人（見本院卷第135頁），及上訴人未舉
    證證明被上訴人官方網站「說明」為兩造合意之範疇等情，
    上訴人執此主張，已非無疑。且經審視系爭委託合約書稿「
    工作內容」及第四條、第五條係約定：「⑴乙方（即被上訴
    人）以專業之素養提供甲方（上訴人）諮詢不動產顧問服務
    。⑵乙方提供甲方諮詢不動產行銷作業。⑶乙方於委託期間內
    本諸甲方之利益，提供不動產相關建議。⑷乙方於委託期間
    內協助甲方與交易相對人簽署不動產買賣契約及後續產權移
    轉點交等事項。」、「本合約委託期間內，乙方應本善良管
    理人之注意義務，忠實義務及誠信原則，且不得有下列行為
    …」、「為了勘查委託標的之內部現場情形，乙方須先經甲
    方同意後，由甲方派員陪同乙方及乙方協助之客戶方得進入
    委託標的內勘查」（見本院卷第137-138頁）或被上訴人官
    方網站「顧問服務」記載「從起草到完成方案，為客戶管理
    一切有關租賃、購置及物業買賣交易事宜等交易管理」（見
    本院卷第187頁）等語，均未明訂被上訴人應調取建物竣工
    圖，或有查明系爭不動產上有無違建之義務，亦難憑認兩造
    間確有上開被上訴人應調取建物竣工圖、查明系爭不動產上
    有無違建之約定。況被上訴人為查明系爭不動產現況，已派
    員至現場入內履勘，如前所述，並向上訴人查明系爭不動產
    現況，復有不動產說明書在卷足憑（見原審卷第121-127頁
    ）。而上訴人在不動產說明書㈥4「有無違建或禁建情事」欄
    位勾選為「無」；另以通訊軟體LINE再向被上訴人表示「僑
    福（按即系爭不動產）內部的裝潢設計皆是室內裝修（在原
    權利範圍的使用面積內）…不涉及二工或違建」等情，業據
    證人即上訴人承辦林黛芬證述明確（見原審卷第275頁），
    且有不動產說明書、通訊軟體LINE對話截圖在卷可憑（見原
    審卷第125、313頁）。上訴人並稱其非刻意隱瞞，而係真的
    不知道有系爭違建等語（見本院卷第306頁），參以上訴人
    自86年5月13日購入系爭不動產時，即存在系爭違建等各節
    ，顯見上訴人主觀上確信系爭不動產上並無違建，衡情應無
    再特別約定被上訴人調取建物竣工圖，或查明系爭不動產上
    有無違建之可能。被上訴人辯稱：兩造並未約定伊應調取建
    物竣工圖或查明系爭不動產上有無違建乙節，應屬可信。
　㈤上訴人又主張：伊非不動產專業，系爭違建違建態樣亦非肉
    眼可辨，伊主觀上不知系爭違建係違建，應無過失。然上訴
    人委託被上訴人處理本件標售，被上訴人即應基於專業應主
    動查知現況。被上訴人未調取建物竣工圖以查明系爭違建是
    否為違建，縱非屬被上訴人應履行之主給付義務，亦應認有
    協助上訴人調取建物竣工圖，以查明系爭不動產上有無違建
    之附隨義務云云，按契約成立生效後，債務人除負有給付義
    務（包括主給付義務與從給付義務）外，尚有附隨義務。所
    謂附隨義務，乃為履行給付義務或保護當事人人身或財產上
    利益，於契約發展過程基於誠信原則而生之義務，包括協力
    義務以輔助實現債權人之給付利益（最高法院98年度台上字
    第78號判決意旨參照）。準此，被上訴人履行本件委任契約
    ，為確保上訴人之契約目的或契約利益（即上訴人透過被上
    訴人之給付所可能獲得之利益）得以圓滿實現或滿足，基於
    誠信原則，故應負一定之協助義務（附隨義務）。查，被上
    訴人標售系爭不動產前，提出不動產說明書請求上訴人確認
    系爭不動產上有無違建，並要求上訴人勾選該不動產說明書
    後蓋用公司大小印文，以昭慎重（見原審卷第125、127頁）
    ，堪認被上訴人係以上揭行為，促請上訴人注意，以確保上
    訴人之契約目的。上訴人斯時對系爭不動產上有無違建如有
    疑義，非不得請求被上訴人予以協助查明。然上訴人逕於該
    說明書㈥4「有無違建或禁建情事」欄位勾選為「無」，自難
    諉稱被上訴人未盡善良管理人注意義務，主動協助上訴人。
    故上訴人主張：被上訴人未主動協助，違反附隨義務，且未
    盡善良管理人注意義務云云，難認可採。　
五、綜上所述，上訴人依不動產經紀業管理條例第24條、第24條
    之2第4款、民法第544條前段、第220條之規定，一部請求被
    上訴人給付1,000萬元，及自起訴狀繕本送達之翌日起至清
    償日止，按年息5%計算之利息，非屬正當，不應准許。從而
    原審所為上訴人敗訴之判決，並無不合。。上訴論旨指摘原
    判決不當，求予廢棄改判，為無理由，應駁回其上訴。
六、本件事證已臻明確，兩造其餘之攻擊或防禦方法及所用之證
    據，經本院斟酌後，認為均不足以影響本判決之結果，爰不
    逐一論列，附此敘明。
七、據上論結，本件上訴為無理由，判決如主文。
中　　華　　民　　國　　109 　年　　11　　月　　18　　日
                  民事第五庭   
                      審判長法  官  賴劍毅
                            法  官  楊雅清
                            法  官  陳君鳳
正本係照原本作成。
如不服本判決，應於收受送達後20日內向本院提出上訴書狀，其
未表明上訴理由者，應於提出上訴後20日內向本院補提理由書狀
（均須按他造當事人之人數附繕本）上訴時應提出委任律師或具
有律師資格之人之委任狀；委任有律師資格者，另應附具律師資
格證書及釋明委任人與受任人有民事訴訟法第466 條之1第1項但
書或第2項（詳附註）所定關係之釋明文書影本。如委任律師提
起上訴者，應一併繳納上訴審裁判費。
中　　華　　民　　國　　109 　年　　11　　月　　25　　日

  　　　　　　　　　　　　　書記官  林桂玉
附註：
民事訴訟法第466條之1（第1項、第2項）：
對於第二審判決上訴，上訴人應委任律師為訴訟代理人。但上訴
人或其法定代理人具有律師資格者，不在此限。
上訴人之配偶、三親等內之血親、二親等內之姻親，或上訴人為
法人、中央或地方機關時，其所屬專任人員具有律師資格並經法
院認為適當者，亦得為第三審訴訟代理人。